【裁判字號】    91,簡上,46
【裁判日期】    920129
【裁判案由】    侵權行為損害賠償
【裁判全文】
臺灣基隆地方法院民事判決    九十一年度簡上字第四六號
    上  訴  人  乙○○
    被  上訴人  大豐通運有限公司
    法定代理人  甲○○
    訴訟代理人  丙○○
                丁○○
右當事人間請求侵權行為損害賠償事件，上訴人對於民國九十一年九月十一日本院基
簡字第五四六號第一審判決提起上訴，本院第二審合議庭判決如左：
    主      文
原判決關於駁回上訴人後開第二項之訴部分暨訴訟費用之裁判均廢棄。
被上訴人應再給付上訴人新台幣伍仟玖佰陸拾元，及自民國九十二年一月十六日起至
清償日止，按週年利率百分之五計算之利息。
其餘上訴駁回。
第一審、第二審訴訟費用，由被上訴人負擔十分之一，餘由上訴人負擔。
    事      實
甲、上訴人方面：
一、聲明：
  (一)原判決不利於上訴人部分廢棄。
  (二)右廢棄部分，被上訴人應再給付上訴人新台幣（下同）二十五萬六千二百元，並
    自民國九十二年一月十六日起至清償日止，按週年利率百分之五計算之利息。
二、陳述：除與原判決記載相同者，茲引用外，補稱：
  (一)交通費用部分：台灣區汽車修理工業同業公會（下稱汽車修理公會）估計上訴人
    所有車牌號碼八Ｂ─三七三二號自用小客車（下稱系爭車輛）因毀損所須修理工
    作日數為九日，但本件侵權行為發生之時為九十一年二月間，正值農歷年節期間
    ，車廠員工亦需休假與家人團聚，自不可將休假日亦計入工作日內。另上訴人每
    日皆需前往醫院探視父親，故搭乘計程車往返，此部分費用自應由被上訴人負擔
    。
  (二)車輛貶值部分：系爭車輛掛牌日為九十年一月，離車禍日即同年二月四日僅一年
    一個月，而原審囑託汽車修理公會鑑定確稱共使用一年四個月，有未盡確實之處
    ，不應採信。且經上訴人於網路上所查得與系爭車輛出廠年份及款式相同之中古
    車價，普遍已叫價五十萬元以上，故汽車修理公會認系爭車輛於事故前僅值四十
    四萬元，顯不合市價。至事故後系爭車輛價值部分，上訴人所提出之中古車商估
    價單內均詳列各項目及所更換部分，惟汽車修理公會之鑑定只述及事故後總價，
    並未列出因車禍更換零件部分，誠難信服。是原審採汽車修理公會鑑價結果，而
    不採上訴人所提保險單及車商估價單作為本件車輛貶值標準，自有不妥。
三、證據：除援用原審所提證據外，並提出網路二手車輛車價查詢資料、台灣省台北
    縣區車輛行車事故鑑定委員會北鑑字第九一○四○六號鑑定意見書、財團法人振
    興復建醫學中心診斷證明書、富邦產物保險份有限公司要保書及新光產物保險汽
    車保險要保書。
乙、被上訴人方面：
一、聲明：上訴駁回。
二、陳述：除與原判決記載相同者，茲引用外，補稱：系爭車輛係由上訴人自行尋汽
    車修理廠修理，並非由被上訴人指定，若上訴人急需用車，自應告知修理廠，其
    拖延之工作日數，不應由被上訴人負擔，應以汽車修理公會鑑定修復天數為合理
    。
三、證據：援用原審所提證據。
    理      由
一、上訴人主張：訴外人即被上訴人公司之受僱司機莊純銘於九十一年二月四日駕駛
    被上訴人所有之車牌號碼ＫＴ─七四一號曳引車，行經國道三號公路三五公里八
    公尺中和隧道南向車道時，因任意變換車道而追撞前方其他車輛，造成上訴人所
    有系爭車輛損壞，並受有拖車費四千五百元、交通費三萬八千七百元（包括租車
    費用一萬三千七百元、計程車費二萬五千元）及車輛貶值二十八萬一千元之損失
    等情，依侵權行為之法律關係，求為命被上訴人給付二十五萬六千二百元，及自
    九十二年一月十六日起至清償日止，按週年利率百分之五計算利息之判決（原審
    就上訴人逾上開部分之請求，判決上訴人勝訴，未據兩造聲明不服）。
二、被上訴人則以：上訴人請求交通費用及車輛貶值費用均超出其應給付範圍等語，
    資為抗辯。
三、本件上訴人主張訴外人即被上訴人公司之受僱司機莊純銘於前揭時、地，駕駛被
    上訴人公司所有之前揭曳引車，因任意變換車道而追撞前方其他車輛，造成上訴
    人所有系爭車輛損壞之事實，為被上訴人所不爭，並據上訴人提出修護記錄表、
    道路交通事故調查報告表及台灣省台北縣區車輛行車事故鑑定委員會（下稱行車
    事故鑑定委員會）北鑑字第九一○四○六號鑑定意見書在卷可稽，復經原審依職
    權向內政部警政署國道公路警察局第六警察隊調閱前開車禍事故處理資料（包括
    道路交通事故調查報告表、道路交通事故調查筆錄）核對無訛，堪信為真實。
四、按因故意或過失，不法侵害他人之權利者，負損害賠償責任；受僱人因執行職務
    ，不法侵害他人之權利者，由僱用人與行為人連帶負損害賠償責任；不法毀損他
    人之物者，應向被害人賠償其物因毀損所減少之價值，民法第一百八十四條第一
    項前段、第一百八十八條第一項前段及第一百九十六條分別定有明文。查訴外人
    莊純係被上訴人公司之受僱人，於運送貨物途中因駕駛過失而肇事，並與系爭車
    輛之損毀有因果關係，係過失不法侵害他人權利，被上訴人公司復未主張及舉證
    證明其選任受僱人及監督職務之執行已盡相當之注意，或縱加以相當之注意而仍
    不免發生損害，自應與訴外人莊純銘負連帶賠償責任。茲就上訴人所請求之損害
    應否准許，分述如左：
  (一)拖車費部分：上訴人主張其所有系爭車輛於車禍發生後支出拖吊費四千五百元，
    為被上訴人所不爭，並據上訴人提出統一發票附卷可憑，經核係屬本件侵權行為
    支出之必要費用，應予准許。
  (二)交通費部分：
    上訴人主張其每日須使用車輛上、下班及至台北市北投區振興醫院（下稱振興醫
    院）探視住院之父親，故於九十一年二月四日至同年三月七日車輛修理期間支出
    租車費一萬三千七百元及計程費二萬五千元等情，業據其提出格上汽車租賃有限
    公司電子計算機統一發票及振興醫院診斷證明書為證，被上訴人雖不爭執此事實
    ，惟以所請求之期間過長等語抗辯。經查：本件經兩造合意由原審囑託汽車修理
    公會鑑定結果，上訴人受損車輛之修復天數應為九個工作天，有該公會九十一年
    八月一日九一區汽工（同）字第九一一二九號函在卷可稽，故上訴人得請求之交
    通費用自應以此修理天數為計算基準。而本件車禍事故發生於九十一年二月四日
    ，上訴人並於該日即將系爭車輛送修，故自該日起算九個工作天，合理之修復完
    工日應為同年二月十二日，惟因同年二月十一日恰為農曆除夕，本院審酌一般公
    司行號於農曆期間多於大年初五開工，是九十一年二月十一日至同年月十五日即
    除夕至大年初四期間，因修車廠休假而有實際上不能修理之情形，自應加計此五
    天之日數，而以九十一年二月十七日為合理之修復完工日，是上訴人得請求交通
    費之期間應自九十一年二月四日起至二月十七日止。復查，上訴人住在台北市○
    ○區○○街六五巷十號七樓，公司地址位於台北市○○○路○段二○七號二十樓
    ，振興醫院位於台北市○○區○○街四五號，且上訴人之父親因病於九十一年一
    月二十九日至同年三月九日於振興醫院住院治療之事實，既為被上訴人所不爭，
    並有振興醫院診斷證明書在卷可按，則上訴人請求九十一年二月四日至同年月十
    日往返上開三地之每日計程車交通費七千元｛（５２０＋４８０）×７＝７００
    ０），並扣除九十一年九日至十日週休二日無庸上班之交通費一千零四十元（５
    ２０×２＝１０４０），計五千九百六十元之交通費，尚屬合理。另上訴人請求
    九十一年二月十一日至二月十七日租車費用一萬三千七百元部分，既據上訴人提
    出前揭租車統一發票為證，且此租車期間復在系爭車輛合理修復期間內，自應准
    許。從而，上訴人得請求之交通費用為一萬九千六百六十元（５９６０＋１３７
    ００）。
  (三)車輛貶值部分：
  1.上訴人主張系爭車輛於九十一年一月五日向新光產物保險股份有限公司（下稱新
    光保險公司）投保車體損失險及竊盜損失險時，經保險公司核定價額為五十九萬
    一千元，迨發生車禍後，車行估價為三十一萬元，故價值減少二十八萬一千元云
    云，固據其提出汽車保險單及估價單各一件為證，然系爭車輛於九十一年一月五
    日投保，與車禍發生之同年二月四日已相距約一個月，其汽車及附加零件已有折
    舊，且保險公司核保時多僅以汽車出廠年限作為估價標準，而未顧及車輛實際使
    用及保養情形，自不足以保險公司核定之價額作為認定系爭車輛於車禍發生時價
    值之依據。另觀諸上訴人所提之估價單附註所載系爭車輛毀損情形，顯見車商係
    以系爭車輛尚未修復完成之狀態作為估價之基準，則此估價既已包含修復費用，
    且被上訴人復否認此私文書之真正，上訴人執此作為事故發生後車輛貶值之依據
    ，自難憑採。而經原審囑汽車修理公會鑑定結果，認系爭車輛共使用一年四個月
    ，事故前車價為四十四萬元左右，事故後車價為三十九萬元左右，事故前後相差
    價為五萬元左右，有該公會上開函足憑，故上訴人得請求車輛交易性貶值之價額
    應以五萬元為適當，逾此範圍之請求，尚非可採。
  2.上訴人雖提出網路查得之與系爭車輛出廠年份及款式相同之二手車價，認普遍叫
    價已達五十萬元以上，而認汽車修理公會鑑定認系爭車輛事故前之車價僅四十四
    萬元，有不合市價之處。惟查上訴人所提出之二手車價資料，均係由車主或中古
    車商單方欲出售之價格，其中已包括其應獲得之利潤及買方砍價之空間，自難採
    為認定系爭車輛價值之依據。上訴人雖復以系爭車輛掛牌日為九十年一月，離車
    禍日即同年二月四日僅一年一個月，非汽車修理公會鑑定所稱共使用一年四個月
    ，並提出汽車行車執照認該鑑定有未盡確實之處，不應採信。查汽車公會固忽略
    系爭車輛係於九十年一月五日核發使用執造，而以系爭車輛出廠日期估算使用日
    期，致誤判該車使用年限。惟汽車公會估計事故後車價時，係依據車損照片、行
    車執照、修護紀錄表及估價單等，並考量使用期間扣除折舊後估算其價值，故只
    要前後所使用之估價年限相同，計算折舊之基準既同，估算出之差額即無二致。
    以本件為例，若依上訴人主張之使用一年一個月為估算基準，事故前之車價雖會
    較汽車公會所估之價值為高，然同理事故後所估車價亦應高於汽車修理公會所估
    價額，則前後兩相折抵，所估算之差額自與公會所估系爭車輛事故前後之差價無
    異。是上訴人以汽車修理公會誤判系爭車使用年限，而認鑑定結果不足採信，亦
    非可採。
  (四)以上原告得請求之損害賠償合計為七萬四千一百六十元（４５００＋１９６６０
    ＋５００００＝７４１６０）。
五、綜上所述，上訴人依侵權行為損害賠償之法律關係，請求被上訴人給付七萬四千
    一百六十元，及其中六萬八千二百元，自九十一年四月二十五日起至清償日止之
    法定遲延利息；其中五千九百六十元，自九十二年一月十六日起至清償日止之法
    定遲延利息，為有理由，應予准許。逾此所為請求，為無理由，應予駁回。原審
    就上開五千九百六十元及其法定遲延利息應准許部分，為上訴人敗訴判決，尚有
    未洽，上訴人就此部分指摘原判決不當，求予廢棄改判，為有理由，爰由本院將
    此部分予以廢棄改判如主文第二項所示。至於逾上開應准許部分，原審為上訴人
    敗訴之判決，核無違誤，上訴人就此部分指摘原判決不當，求予廢棄改判，為無
    理由，應予駁回。
六、據上論結，本件上訴為一部有理由，一部無理由，依民事訴訟法第四百三十六條
    之一第三項、第四百五十條、第四百四十九條第一項、第七十九條但書，判決如
    主文。
中      華      民      國    九十二    年      一      月    二十九    日
~B臺灣基隆地方法院民事庭
~B審判長法  官  李木貴
~B      法  官  林金發
~B      法  官  王美婷
右為判決正本係照原本作成。
本件判決不得上訴。
中      華      民      國    九十二    年      一      月     三十     日
~B      書記官  潘端典


司法院資訊處製作；財團法人民間司法改革基金會備份。
